【裁判字號】    88,小上,62
【裁判日期】    890928
【裁判案由】    給付仲介報酬金
【裁判全文】
臺灣高雄地方法院民事裁定  八十八年度小上字第六二號
    上  訴  人  乙○○
    訴訟代理人  周其旺
    被上訴人    甲○○
右當事人間請求給付仲介報酬金事件，上訴人對於中華民國八十八年七月八日本院八
十八年度岡小字第六二號第一審判決提起上訴，本院裁定如左：
    主      文
上訴駁回。
第二審訴訟費用新臺幣壹仟伍佰捌拾貳元由上訴人負擔。
    理      由
一、按對於小額程序之第一審判決之上訴，非以其違背法令為理由，不得為之；所謂
    判決違背法令，乃指判決不適用法規或適用不當，而有第四百六十九條所列第一
    款至第五款事由時，其判決當然為違背法令。次按上訴不合程式或已逾期間或法
    律上不應准許者，第二審法院應以裁定駁回之，民事訴訟法第四百三十六條之二
    十四第二項、第四百三十六條之三十二第二項準用第四百六十八條及第四百六十
    九條第一款至第五款（同條第六款則不在準用之列）、第四百三十六條之二十八
    、第四百四十四條第一項前段分別定有明文。是當事人提起上訴，如依民事訴訟
    法第四百六十八條規定，以小額程序之第一審判決有不適用法規或適用法規不當
    為理由時，其上訴狀或理由狀應有具體之指摘，並揭示該法規之條項或其內容，
    若係成文法以外之法則，應揭示該法則之旨趣，倘為司法院解釋或最高法院之判
    例，則應揭示該判解之字號或其內容，如以民事訴訟法第四百六十九條第一款至
    第五款所列情形為理由時，其上訴狀或理由書，應揭示合於該條款之事實。上訴
    狀或理由書如未依此項方法表明，或其所表明者，顯與上開法條規定不相合時，
    即難認為已對小額程序之第一審判決之違背法令有具體之指摘，其上訴自難認為
    合法（最高法院七十一年台上字第三一四號判例要旨參照）。
二、本件上訴人對小額程序之第一審判決提起上訴，雖以該判決違背法令為理由，惟
    核其上訴理由狀所載內容：(一)被上訴人非居間人：上訴人所購買坐落於高雄縣阿
    蓮鄉○○路三十八號（下稱本案房屋），距上訴人原賃屋處即同前路一三四號，
    相距不過一百公尺，本案房屋由售屋小姐負責銷售，何需再有仲介人？本案房屋
    買賣契約上所載仲介人，係指賣方即訴外人祿陽建設公司之仲介人，非上訴人之
    仲介人，故依民法第五百六十五條規定，兩造間並無居間契約。雖被上訴人曾陪
    同上訴人看屋，惟被上訴人所陪同之房屋為同前路四十二號，並非上訴人所購買
    之本案房屋。再依台灣習慣法仲介者須得他方之認可，並須告知收取仲介費之數
    額，被上訴人如自認為上訴人之仲介者，何以僅收取訴外人祿陽建設公司五萬元
    （非原審所認定十萬元）仲介費。(二)原審認定事實有誤：台灣習慣法中從未有買
    方要付仲介費為賣方之二倍，且民間仲介者向買方收取仲介費用乃為紅包，隨意
    給之，從未要給與百分之一之報酬收費習慣，該百分之一之報酬係指正式仲介公
    司之收費，且所有仲介公司如要向買方收取仲介費，亦須事先告知，並有事前之
    收費簽約書，豈有任意收費之理。再上訴人於訂約前曾三次口頭告知被上訴人非
    為本人仲介，不會給予任何仲介報酬，並有多位人員在場可證等語。惟參之上訴
    人前開所指陳均係就原審取捨證據、認定事實及解釋契約之職權行使所論斷之事
    實，再為事實上之爭執，故上訴人指摘原審認定事實之不當，復泛言指摘為判決
    於法顯有違誤，卻未具體說明原判決有何不適用法規或適用法規不當之情形，並
    揭示該法規之條項或其內容，及合於民事訴訟法第四百六十九條第一款至第五款
    所列各款之事實，難認對該判決之如何違背法令已有具體之指摘，揆諸前開法條
    說明，應認其上訴為不合法。
三、綜上所述，本件上訴人之上訴理由或屬事實上之爭執，而未具體說明有何違背法
    令，故其上訴自有未合，爰不經言詞辯論，予以駁回。
四、次按於小額訴訟之上訴程序，法院為訴訟費用之裁判時，應確定其費用額，民事
    訴訟法第四百三十六條之十九第一項、第四百三十六條第三十二第一項規定甚明
    。本件第二審裁判費用既認定應由上訴人負擔，故上訴人所支出之第二審裁判費
    用一千三百六十八元及第二審送達郵費二百十四元，合計為一千五百八十二元，
    自應由上訴人負擔。
五、據上論結：本件上訴為不合法，依民事訴訟法第四百三十六條之三十二第二項、
    第四百四十四條第一項前段、第七十八條，裁定如主文。
中      華      民      國    八十九    年      九      月    二十八    日
                              臺灣高雄地方法院民事第六庭
~B審判長法官  陳明富
~B法      官  楊國祥
~B法      官  張維君
右為正本係照原本作成。
本裁定不得抗告。
中      華      民      國    八十九    年      九      月    二十八    日
~B法院書記官  梁瑜玲


司法院資訊處製作；財團法人民間司法改革基金會備份。
